臺灣臺中地方法院刑事判決　　　　　　　　　　　　　　九十三年度訴字第一九號
　　公　訴　人　臺灣臺中地方法院檢察署檢察官
　　被　　　告　乙○○
右列被告因違反電信法等案件，經檢察官提起公訴（九十二年度偵字第一四八○三號
），被告於準備程序中就被訴事實為有罪之陳述，經告知簡式審判程序之旨，並聽取
公訴人、被告之意見後，由本院合議庭裁定由受命法官獨任進行簡式審判程序，判決
如左：
    主  文
乙○○連續意圖為自己不法之利益，以無線方式，盜用他人電信設備通信，處有期徒
刑貳月，如易科罰金，以佰元折算壹日。未扣案之行動電話壹具（廠牌型式：諾基
亞牌八二五○型號，手機序號：000000000000000號）及門號000
0000000號之ＳＩＭ卡壹枚均沒收。
    事  實
一、乙○○前曾因公共危險案件，經本院於民國八十九年十一月六日以八十九年度訴
    字第二○一六號判決有期徒刑六月，緩刑三年確定（未構成累犯）。詎仍不知悛
    悔，於前開緩刑期內之九十二年三月間某日，在臺中地區某不詳地點，拾獲甲○
    ○所有不慎遺失之東信電訊股份有限公司（下稱東信電訊公司）門號00000
    00000號之ＳＩＭ卡一枚，竟基於意圖為自己不法所有之犯意，將之侵占入
    己。復明知所拾獲之上開ＳＩＭ卡一張其並無權利使用該ＳＩＭ卡與他人通信，
    詎竟意圖為自己免繳電信通訊費用之不法利益，並基於以無線方式盜用他人電信
    設備之概括犯意，自九十二年三月二十日下午十七時四十分二十六秒起至同年四
    月十九日止，將拾得之前開ＳＩＭ卡一枚插入其所有之行動電話（廠牌型式：諾
    基亞牌八二五○型號，手機序號：000000000000000號）機具內
    ，以上開行動電話機門號撥號啟動ＳＩＭ卡內含屬電腦電磁紀錄之電子序號及內
    碼，向東信電訊公司傳送無線電磁訊號，隱瞞其非合法使用人之事實，連續在臺
    中市境內，盜打付費語音電話0000000000號、友人賴君怡所有之門號
    0000000000號及其他友人等電話通信多次，使東信電訊公司設於臺灣
    省境內之各基地臺之電腦網路交換系統陷於錯誤，誤以為是合法申請使用者之行
    動電話所撥打，予以接收通信，而提供通信服務，藉以取得使用行動電話通信免
    付費用之不法利益，共計所得之不法利益為新臺幣（下同）一萬四千四百十五元
    。嗣於九十二年四月十五日甲○○收到前開東信電訊公司門號00000000
    00號九十二年三月份行動電話帳單，發現有異前往東信電訊公司繳費且辦理停
    話，並報警處理，始悉上情。
二、案經臺中縣警察局清水分局報請臺灣臺中地方法院檢察署檢察官偵查起訴。
    理  由
一、右揭事實，業據被告乙○○於本院審理時坦承不諱，核與被害人甲○○迭於警詢
    、檢察官偵訊及本院審理時所為之指述相符，並經證人賴君怡於警詢中證述明確
    ，復有東信電訊公司九十二年三月及四月份電信費帳單、電話明細單、通聯紀錄
    、台灣大哥大股份有限公司雙向通聯資料查詢及和信電訊股份有限公司行動電話
    用戶查詢單各一份及被害人甲○○之繳費收據二紙等附卷可稽，足認被告之自白
    與事實相符，堪以採信。又被告於本院準備程序時供承其拾獲甲○○所有之前開
    門號0000000000號之ＳＩＭ卡一枚後，置入其所有之手機內盜打電話
    使用，而撥打到無法再使用時即未再使用等語（見本院卷第十六頁），足見被告
    明知撥打行動電話須繳交通話費用，竟以無線方式盜打行動電話之方式，取得免
    付通話費用之不法利益合計一萬四千四百十五元之行為，其有為自己不法所有及
    有為自己免繳電信通訊費用以無線方式盜用他人電信設備通信之不法利益之意圖
    甚明。本件事證明確，被告犯行洵堪認定。
二、按電信法第五十六條第一項之罪，以意圖為自己或第三人不法之利益，使用有線
    、無線或其他電磁方式，盜接或盜用他人電信設備通信者為要件，該罪之處罰詐
    得免繳電信通信費用之不法利益規定，乃刑法詐欺得利罪之特別法，依特別法優
    於普通法之原則，自毋庸再論以刑法詐欺得利罪（參見最高法院八十八年一月十
    九日八十八年度第一次刑事庭會議紀錄決議及最高法院八十八年度台非字第四十
    三號判決意旨）。是核被告乙○○所為，係犯刑法第三百三十七條之侵占遺失物
    罪及電信法第五十六條第一項之以無線方式，盜用他人電信設備通信罪。公訴意
    旨認本件被告另牽連涉犯有依刑法第三百三十九條第二項之詐欺得利罪，揆諸上
    開決議及判決意旨說明，尚有未洽，併予敘明。次查被告先後多次盜用他人電信
    設備通信之犯行，時間緊接，所犯構成要件相同，顯係基於概括犯意而反覆為之
    ，為連續犯，應依刑法第五十六條之規定論以一罪（本院考量被告嗣後與被害人
    甲○○達成和解，並當庭賠償被害人甲○○業已支付其盜打之電話費用，爰不加
    重其刑，理由詳後述量刑審酌部分）。又被告所犯上開二罪，有方法、結果之牽
    連關係，為牽連犯，應從一重之電信法第五十六條第一項之罪處斷。爰審酌被告
    之平日素行、犯罪之動機、目的僅為圖一時之私利、手段、盜打所得之不法利益
    、所生危害及犯後坦承犯行態度尚屬良好，且業於本院審理時當庭已交付其盜打
    之電信費用共計一萬四千四百十五元予被害人甲○○，並與被害人甲○○達成和
    解（詳見本院卷第五十頁）等一切情狀，量處如主文所示之刑，並諭知易科罰金
    之折算標準，以資懲儆。
三、另按依電信法第六十條規定，犯同法第五十六條至第五十八條之罪者，其電信器
    材，不問屬於犯人與否，沒收之。係採義務沒收主義，法院並無斟酌宜否沒收之
    裁量權限（最高法院八十八年度台非字第二十五號判決意旨參照），是本件供被
    告用以盜打之電信器材，即行動電話一具（廠牌型式：諾基亞牌八二五○型號，
    手機序號：000000000000000號）及門號0000000000
    號之ＳＩＭ卡一枚，被告固於本院審理時供承均已丟棄已不存在（見本院卷第五
    十頁），因而均未為扣案，然查無其他積極證據足以證明業已滅失而不存在，故
    仍應依電信法第六十條之規定，不問屬於犯人與否，為沒收之諭知（最高法院九
    十年度台上字一二六六號判決意旨參照）。
據上論斷，應依刑事訴訟法第二百七十三條之一第一項、第二百九十九條第一項前段
，電信法第五十六條第一項、第六十條、刑法第十一條前段、第五十六條、第三百三
十七條、第五十五條、第四十一條第一項前段，罰金罰鍰提高標準條例第一條前段、
第二條，判決如主文。
本案經檢察官丙○○到庭執行職務。
中      華      民      國    九十三    年      四      月     三十     日
                                  臺灣臺中地方法院刑事第十三庭
                                      法  官  陳  可  薇
右正本證明與原本無異。
如不服本判決，應於判決送達後十日內向本院提出上訴狀，上訴於臺灣高等法院臺中
分院（須附繕本）。
                                      書記官
中      華      民      國    九十三    年      四      月     三十     日
附錄本案論罪科刑法條全文
刑法第三百三十七條：
意圖為自己或第三人不法之所有，而侵占遺失物、漂流物或其他離本人所持有之物者
，處五百元以下罰金（罰金數額已提高為十倍）。
電信法第五十六條第一項：
意圖為自己或第三人不法之利益，以有線、無線或其他電磁方式，盜接或盜用他人電
信設備通信者，處五年以下有期徒刑、得併科新臺幣一百五十萬元以下罰金。
